【裁判字號】    95,上訴,2457
【裁判日期】    950913
【裁判案由】    違反槍砲彈藥刀械管制條例
【裁判全文】
臺灣高等法院刑事判決                95年度上訴字第2457號
上  訴  人
即  被  告  甲○○
                    現於臺灣新店戒治所執行
選任辯護人  蔡明和律師
上列上訴人因違反槍砲彈藥刀械管制條例案件，不服臺灣板橋地
方法院94年度訴字第2847號，中華民國95年3月31日第一審判決
（起訴案號：臺灣板橋地方法院檢察署94年度偵字第18752號）
，提起上訴，本院判決如下：
    主  文
原判決撤銷。
甲○○未經許可，持有可發射子彈具有殺傷力之改造手槍，累犯
，處有期徒刑年貳月，併科罰金新臺幣拾萬元，罰金如易服勞
役以新臺幣仟元折算壹日。扣案之可發射子彈具有殺傷力之改
造手槍壹枝（含彈匣壹個，槍枝管制編號：0000000000號），沒
收。
    事  實
一、甲○○曾於民國89年間因贓物案件，經臺灣板橋地方法院判
    處有期徒刑3月，如易科罰金以3百元折算1日確定，於90年1
    月11日執行完畢。
二、甲○○猶不知悔改，於91年10月上旬某日，在臺中縣逢甲大
    學附近某處，明知綽號「阿偉」之不詳姓名、年籍成年友人
    售賣交付之仿FN廠半自動手槍製造之金屬槍枝1枝，係更換
    土造金屬槍管改造而成之可發射子彈具有殺傷力之改造手槍
    （含彈匣1個，槍枝管制編號：0000000000），非經中央主
    管機關許可，不得持有，竟基於未經許可持有具有殺傷力改
    造手槍之繼續犯意，以新臺幣（下同）3萬5千元之價格，向
    「阿偉」買受該枝改造手槍而未經許可持有之（「阿偉」交
    付之物，另有不具殺傷力之土造子彈5顆及不具完整子彈結
    構且不具殺傷力之子彈1顆）。迨至94年10月28日19時30分
    許，在臺北縣中和市○○路483號之網際先鋒網咖店內，為
    警查獲甲○○持有上開可發射子彈具有殺傷力之改造手槍1
    枝（含彈匣1個，槍枝管制編號：0000000000），並經警扣
    得該枝改造手槍（含彈匣1個），另扣得未經起訴之上揭不
    具殺傷力之土造子彈共6顆。
三、案經臺北縣政府警察局海山分局報由臺灣板橋地方法院檢察
    署檢察官偵查起訴。
    理  由
壹、認定犯罪事實所憑之證據及理由：
一、前揭被告甲○○係向綽號「阿偉」之人購買扣案之改造手槍
    而未經許可持有嗣為警查獲之事實，業據上訴人即被告甲○○於警詢、檢察官偵訊及原審審理時，始終坦承不諱（見偵
    查卷第8至9、31頁、原審卷第24、45至46頁），並有扣案之
    改造手槍1枝、卷附之搜索扣押筆錄及扣押物品目錄表各1份
    、查獲之現場及槍枝照片共8幀可資為證。又扣案之上開槍
    枝（含彈匣1個，槍枝管制編號：0000000000），經送內政
    部警政署刑事警察局以性能檢驗法及試射法鑑定，鑑定結果
    為：送鑑改造手槍1枝（槍枝管制編號：0000000000），認
    係由仿FN廠半自動手槍製造之金屬槍枝，更換土造金屬槍管
    改造而成之改造手槍，機械性能良好，可擊發適用子彈，認
    具殺傷力等情，有該局94年11月10日刑鑑字第0940165797號
    槍彈鑑定書1份及所附之照片在卷可稽（見偵查卷第37至39
    頁）。按司法警察等偵查輔助人員於案件未移送檢察官偵查
    前之調查犯罪階段，先行將槍、彈證物送請檢察機關概括選
    任之專責鑑定機關實施鑑定，基於檢察一體原則，該鑑定機
    關亦應視同受承辦檢察官所選任或囑託而執行鑑定業務，其
    等出具之書面鑑定報告乃現行刑事訴訟法第206條所定之鑑
    定人書面報告，屬傳聞證據法則之例外，應具有證據能力。
    查內政部警政署刑事警察局係經臺灣高等法院檢察署檢察長
    概括選任之槍彈有無殺傷力鑑定之鑑定機關，有臺灣高等法
    院檢察署92年9月9日檢文允字第0921001203號函在卷可憑，
    揆諸上揭說明，其所出具之上開槍彈鑑定書，自有證據能力
    ，堪採為認定事實之依據。
二、被告嗣於本院就扣案槍枝之來源，變異前詞，改稱：我要提
    供賣槍給我的人，我當初是向朋友乙○○借錢交易後才走，
    所以我朋友有看到，賣槍給我的人是67年次叫「丙○○」之
    人，住中和南勢角，我不知「丙○○」詳細住址，我手機存
    有他的電話，我希望供出上手能減輕其刑云云（見本院卷第
    25 至26頁、第40頁背面）。惟查：被告嗣所稱：扣案改造
    手槍係購自「丙○○」云云，核與其於警詢、檢察官偵訊及
    原審所為內容一致之供述相異，而其所舉之證人乙○○於本
    院係結證稱：「（被告被捕之前）有一次跟我借錢，過兩天
    才跟我講說他有買槍，到底有沒有我也不知道。被告打電話
    到我公司跟我借，我領錢完錢給他就去上班。被告借錢時好
    像有帶一個朋友叫阿達的，阿達我沒有看過。他借這的錢是
    否是去買槍我不知道，我沒有看到。被告大概去年的時候，
    時間忘記，向我借6萬元，還沒有還錢。阿達大概170公分」
    等語（見本院卷第41頁正、反面）。查：證人乙○○既未親
    眼目睹被告係向何人購買扣案槍枝，而係聽聞自被告之轉述
    ，證人乙○○此部分證言屬典型之傳聞，就被告所持扣案槍
    枝來源之證明，應不具證據能力（最高法院94年度臺上字第
    3171號判決意旨參照），且證人乙○○所述借予被告之金額
    6萬元，亦核與被告所述購買槍枝之價款－3萬5千元－相去
    頗遠，再者，證人乙○○復證承：其亦不知被告向其借錢是
    否確是去買槍，是借錢後過兩天被告始告知有買槍等語，亦
    核與被告於本院準備程序所稱：我當初是向朋友乙○○借錢
    交易後才走，所以我朋友有看到云云歧異（見本院卷第25頁
    背面），則被告此部分翻異前詞之辯解，實有實質瑕疵，而
    證人乙○○之證言亦難作為證明被告所述扣案改造手槍係向
    「丙○○」之人購買等語係屬事實之補強證據。又被告始終
    無法提供其所稱：「丙○○」之人之確實年籍資料或住址，
    本院依職權查詢姓名為「丙○○」且有前科之人，固查得一
    出生年份為66年次、住址接近被告所稱中和南勢角之「丙○○」，而經本院依該人戶籍地址傳喚之，該人並未到庭，但
    該人既與被告所述之「丙○○」非同一年份出生，尚難遽認
    本院所查得之「丙○○」即為被告所稱之「丙○○」。按
    當事人、代理人、辯護人或輔佐人聲請調查證據，應以書狀
    具體記載聲請傳喚之證人之姓名、性別、住居所；法院因
    當事人、代理人、辯護人或輔佐人聲請調查證據，而有傳喚
    證人之必要者，為聲請之人應促使證人到場，刑事訴訟法第
    163條之1條第1項第2款、第176條之2分別定有明文。被告及
    其辯護人既主張確有「丙○○」之人，被告且認識該「丙○○」，其及其辯護人即應提供該人之確實住居所俾使本院能
    傳喚到庭作證，而非僅提出一姓名即可。再按現行刑事訴訟
    法第156條第2項規定：被告或共犯之自白，不得作為有罪判
    決之唯一證據，仍應調查其他必要之證據，以察其是否與事
    實相符。其立法意旨乃在防範被告自白之虛擬致與真實不符
    ，故對自白在證據上之價值加以限制，明定須藉補強證據以
    擔保其真實性。又利用共犯之自白或其他不利於己之陳述，
    為認定被告犯罪之證據，不特與利用被告自己之自白作為其
    犯罪之證明同有自白虛偽性之危險，亦不免有嫁禍於被告而
    為虛偽供述之危險。故依刑事訴訟法第156條第2項之規定，
    共犯之自白或其他不利於己之陳述，固得作為認定被告犯罪
    之證據，但不得作為有罪判決之唯一證據，仍應調查其他必
    要之證據，以察其是否與事實相符，亦即仍須有補強證據以
    擔保該共犯自白之真實性，始得採為斷罪之依據，並非絕對
    可由法院自由判斷該共犯之自白或不利於己之陳述之證明力
    。若不為調查，而專憑此項供述據為被告犯罪事實之認定，
    即與上開規定有違。矧犯槍砲彈藥刀械管制條例之罪，於偵
    查或審判中自白，並供述全部槍砲、彈藥、刀械之來源及去
    向，因而查獲或因而防止重大危害治安事件之發生者，減輕
    或免除其刑，槍砲彈藥刀械管制條例第18條第4項前段定有
    明文。則持有槍、彈之人，如供出槍、彈之來源因而破獲者
    ，既得藉以邀求寬典減輕其刑，為擔保其所為不利於對向共
    犯之陳述之真實性，尤應有足以令人確信其陳述為真實之補
    強證據。而上開所謂共犯，包括任意共犯及必要共犯（含對
    向犯罪之共犯）；所謂補強證據，則指除該自白或不利於己
    之陳述本身之外，其他足以證明自白之犯罪事實確具有相當
    程度真實性之證據而言，雖所補強者，非以事實之全部為必
    要，但亦須因補強證據與自白之相互利用，足使犯罪事實獲
    得確信者，始足當之。又共犯之前後供述是否相符、有無重
    大矛盾、指述是否堅決、態度是否肯定、與被告是否相識，
    所述被告之家庭狀況及電話號碼是否無誤等情，僅足為判斷
    其供述是否具有瑕疵之參考，因仍屬自白或對己不利陳述之
    範疇，尚不足作為其供述與事實相符之補強證據（最高法院
    93年度臺上字第2729號、92年度臺上字第5027號判決、92年
    度臺上字第3282號判決、91年度臺上字第4082號判決意旨參
    照）。經查：被告先前供稱：扣案槍枝購自不詳姓名、年籍
    之「阿偉」，因被告未能提供「阿偉」之姓名或聯絡方法，
    其此一供述要無何嫁禍他人而為虛偽供述之危險，是上開扣
    案槍枝即可資為其此一供述之補強證據。惟現被告明確表示
    其改稱：槍枝係購自「丙○○」云云是為求能減輕其刑，則
    其變異後之供述即有為邀求寬典減輕其刑而為虛偽供述之危
    險，自必須有足以令人確信其變異後之供述為真實之補強證
    據，始得以認定。而縱如被告所稱：「丙○○」之電話號碼
    有置於其手機內云云，但被告與「丙○○」之人是否相識，
    所述電話號碼是否無誤等情，僅足為判斷其供述是否具有瑕
    疵之參考，因仍屬自白或對己不利陳述之範疇，揆諸上揭說
    明，尚不足作為其變異後之供述係與事實相符之補強證據。
    綜上，既僅有被告單方面有瑕疵之供述而無任何獨立於被告
    供述以外且適合之補強證據存在，被告又未能提供其所稱之
    「丙○○」之人之確實住居所，復因被告於本院變異前詞所
    為之扣案槍枝購自丙○○之供述，有為邀求寬典減輕其刑而
    為虛偽供述之危險，其此變異後之供述自難採信。至於被告
    辯護人請求本院拘提證人「丙○○」，惟本院依職權查得之
    「丙○○」與被告所稱之「丙○○」，在出生年份方面既有
    出入，尚難證明係屬同一人，被告及其辯護人既始終未提供
    被告所稱之「丙○○」之人確實之年籍資料及住居所或所在
    地，本院實無從拘提證人「丙○○」，於此敘明。
三、綜上，被告於警詢、偵查及原審所為始終一致之自白，有扣
    案之改造手槍及上揭證據足資佐證，應認核與事實相符，堪
    以採信。被告嗣變異前詞，改稱：扣案改造手槍係向「丙○○」之人購買云云，則難以採信。本件事證明確，被告未經
    許可持有可發射子彈具有殺傷力之改造手槍罪，洵堪認定。
貳、論罪科刑部分：
一、核被告所為，係犯現行槍砲彈藥刀械管制條例第8條第4項之
    未經許可持有可發射子彈具有殺傷力之改造手槍罪。按未經
    許可持有槍砲、彈藥等罪，其持有之繼續，為行為之繼續，
    並非狀態之繼續，故一經持有，其犯罪即告成立，但其完結
    ，須繼續至持有行為終了時為止，其間法律縱有變更，因其
    行為繼續實施至新法施行以後，即應適用新法，尚無行為後
    法律變更之可言。查槍砲彈藥刀械管制條例第8條、第11條
    ，於94年1月26日經修正公布，同年月28日生效，原第11條
    條文刪除，該條文原規範之其他可發射子彈具有殺傷力之各
    式槍砲罪，移至同條例第8條，而與鋼筆槍等槍枝列於同一
    法條處罰。本件被告於91年10月上旬某日起未經許可持有扣
    案之可發射子彈具有殺傷力之改造手槍，係經警於94年10月
    28日查獲，被告持有該槍枝之行為係繼續至被查獲時始終了
    ，揆諸前開說明，自不生行為後法律變更之問題，自應適用
    其該持有行為終止時之現行槍砲彈藥刀械管制條例第8條第4
    項未經許可持有可發射子彈具有殺傷力之槍枝罪論處。又被
    告本案行為完成後，現行槍砲彈藥刀械管制條例第8條第4項
    未再修正，惟其法定刑之罰金刑部分，95年7月1日施行（以
    下以該日為準，稱：修正前、修正後）之修正後刑法第33條
    第5款規定，已將原罰金刑最低額度由銀元1元（相當於新臺
    幣3元），提高為新臺幣1千元以上，且以百元計之，比較新
    、舊法結果，應以行為時法律即修正前刑法第33條第5款規
    定有利於被告，亦於此敘明。
二、被告有事實欄一所示之有期徒刑執行完畢之紀錄，有本院被
    告前案紀錄表1份在卷可稽，其於5年內再故意犯本件有期徒
    刑以上之罪，不論依修正前刑法第47條或修正後同法第47條
    第1項之規定，均構成累犯，對被告而言並無有利或不利之
    情形，依現行刑法第2條第1項前段規定，應依修正前之刑法
    第47條規定，論以累犯，並加重其刑。又槍砲彈藥刀械管制
    條例第8條第4項所定之罰金刑部分，因刑法第67條於95 年7
    月1日亦經修正施行，增加罰金刑亦得加重之規定，比較新
    、舊法結果，應以行為時法律即修正前刑法第67條規定有利
    於被告，併此敘明。
三、按槍砲彈藥刀械管制條例第18條第4項前段固規定：犯本條
    例之罪，於偵查或審判中自白，並供述全部槍砲、彈藥、刀
    械之來源及去向，因而查獲或因而防止重大危害治安事件之
    發生者，減輕或免除其刑。惟此條項之立法目的，係如據犯
    槍砲彈藥刀械管制條例之罪者之自白，進而查獲該槍砲、彈
    藥、刀械之來源供給者及所持有之槍砲、彈藥、刀械去向，
    或因而防止該重大危害治安事件之發生時，既能及早破獲相
    關之犯罪集團，並免該槍、彈及刀械續遭持為犯罪所用，足
    以消彌犯罪於未然，自有減輕或免除其刑，以鼓勵自新之必
    要。故如犯該條例之罪後，雖於偵查或審判中自白，惟並未
    因而查獲該槍砲、彈藥刀械之來源，自與本規定應予減輕或
    免除其刑之要件不合。經查：本案被告經警查獲後，其原供
    述扣案槍枝係購自姓名、年籍不詳之「阿偉」，既未經警方
    查獲「阿偉」之人，自難謂符合前述「因而查獲」之要件，
    更遑論「因而防止重大危害治安事件之發生」；嗣被告雖又
    改稱：扣案槍枝係購自其不能確定身分之「丙○○」之人云
    云，惟此僅有其單方面之供述，因無適合之補強證據足證其
    此部分供述為真實，業見前述，自亦顯無「因而查獲」或「
    因而防止重大危害治安事件之發生」可言，要與槍砲彈藥刀
    械管制條例第18條第4項前段規定之前述要件不合，尚不能
    適用該條項規定減輕被告之刑，被告及其辯護人主張本案有
    該條項規定之適用，尚有誤會。
四、按刑法第59條於94年2月2日亦經修正公布，並於95年7月1日
    施行，原規定：「犯罪之情狀可憫恕者，得酌量減輕其刑」
    ，修正為：「犯罪之情狀顯可憫恕，認科以最低度刑仍嫌過
    重者，得酌量減輕其刑」，惟此僅屬法院就刑之裁量及酌減
    審認標準見解之明文化，不涉及法律變更，合先敘明。按刑
    法第59條之酌量減輕其刑，必於犯罪之情狀，在客觀上足以
    引起一般同情，認為即予宣告法定低度刑期，猶嫌過重者，
    始有其適用，至於被告有無前科，素行是否端正，家庭成員
    狀況等情狀，僅可為法定刑內從輕科刑之標準，不得據為酌
    量減輕之理由（最高法院51年度臺上字第899號判例意旨參
    考）。查：被告本案係未經許可持有可發射子彈具有殺傷力
    之改造手槍，並有攜帶出入公眾得出入場所之情形，縱扣案
    子彈經鑑定不能擊發，仍不能免其行為對社會治安之危害性
    ，要無何在客觀上足以引起一般同情，認為即予宣告法定低
    度刑期，猶嫌過重之可言，被告上訴意旨，以被告僅因好奇
    而持有扣案改造手槍，前科均屬輕微，非犯他案中為警查獲
    ，其母為中度肢障人士，無謀生能力，需被告扶養云云，請
    求適用刑法第59條規定酌減其刑，核與該條規定之法定要件
    不合，亦於此敘明。
五、原審據而對被告論罪科刑，固非無見，惟就刑法第42條第2
    項之修正（詳後述），原審未及比較適用，而適用較不利於
    被告之修正前刑法第42條第2項、已刪除之罰金罰鍰提高標
    準條例第2條前段之規定，為被告罰金刑之易服勞役折算標
    準之諭知，尚有可議。被告提起上訴，請求適用槍砲彈藥刀
    械管制條例第18條第4項前段、刑法第59條等規定減輕其刑
    ，固無理由，惟原審判決既有上述可議之處，自應由本院予
    以撤銷改判。爰審酌被告之前科、素行狀況、犯罪動機、手
    段、持有具有殺傷力改造手槍對社會治安之危害性，及其犯
    罪後之態度等一切情狀，量處如主文第2項所示之刑。按刑
    法第42條規定之罰金刑易服勞役折算標準，業於94年2月2日
    修正公布，並於95年7月1日施行，依本件被告行為時之修正
    前刑法第42條第2項前段規定：易服勞役以1元以上3元以下
    折算1日，並依當時適用之修正前罰金罰鍰提高標準條例第2
    條前段規定，就其原定數額提高為100倍折算1日，則本件被
    告行為時法律所定之易服勞役折算標準，應以銀元100元至
    300 元折算1日，即新臺幣300元至900元折算1日。惟95年7
    月1日施行之修正後刑法第42條第3項前段規定：「易服勞役
    以新臺幣1千元、2千元或3千元折算1日」。比較修正前後之
    易服勞役折算標準，以修正後之規定，較有利於被告，依修
    正後刑法第2條第1項但書規定，應適用修正後之刑法第42條
    第3項前段規定，定其罰金刑之折算標準，爰就本院宣告之
    被告罰金刑，依修正後刑法第42條第3項前段規定，根據被
    告之職業、智識程度、本案犯情，諭知其易服勞役折算標準
    以新臺幣3千元折算1日。
六、扣案之上開改造手槍1枝（含彈匣1個，槍枝管制編號：0000
    000000號），為違禁物，依刑法第38條第1項第1款規定宣告
    沒收（此條文未有實質之修正，不生比較適用之問題）。另
    扣案之不具殺傷力之土造子彈6顆，因非違禁物，且與上開
    槍枝係屬可分，則無從宣告沒收，附此敘明。
據上論斷，應依刑事訴訟法第369條第1項前段、第364條、第299
條第1項前段，槍砲彈藥刀械管制條例第8條第4項，刑法第11條
前段、刑法第2條第1項、第42條第3項前段、第38條第1項第1款
、修正前刑法第47條，判決如主文。
本案經檢察官姜貴昌到庭執行職務。
中    華    民    國    95    年    9     月    13    日
                  刑事第九庭    審判長法  官  官有明
                                      法  官  周盈文
                                      法  官  王復生
以上正本證明與原本無異。
如不服本判決，應於收受送達後十日內向本院提出上訴書狀，其
未敘述上訴之理由者並得於提起上訴後十日內向本院補提理由書
（均須按他造當事人之人數附繕本）。
                                      書記官  王宜玲
中    華    民    國    95    年    9     月    21    日
附錄：本案論罪科刑法條全文
槍砲彈藥刀械管制條例第8條
未經許可，製造、販賣或運輸鋼筆槍、瓦斯槍、麻醉槍、獵槍、
空氣槍或第4條第1項第1款所定其他可發射金屬或子彈具有殺傷
力之各式槍砲者，處無期徒刑或5年以上有期徒刑，併科新臺幣1
千萬元以下罰金。
未經許可，轉讓、出租或出借前項所列槍枝者，處 5 年以上有期
徒刑，併科新臺幣 1 千萬元以下罰金。
意圖供自己或他人犯罪之用，而犯前二項之罪者，處無期徒刑或
 7 年以上有期徒刑，併科新臺幣 1 千萬元以下罰金。
未經許可，持有、寄藏或意圖販賣而陳列第 1 項所列槍枝者，處
 3年以上10年以下有期徒刑，併科新臺幣700萬元以下罰金。
第 1 項至第 3 項之未遂犯罰之。


司法院資訊處製作；財團法人民間司法改革基金會備份。
